臺灣士林地方法院民事裁定　　　　　　 100年度輔宣字第19號
聲　請　人　趙氏珍娜
代　理　人　溫令行律師
相　對　人　陳佩君
上列聲請人聲請輔助宣告事件，本院裁定如下：
    主  文
宣告陳佩君（女，民國○○○年○月○○○日生，身分證統一編
號：Ｚ000000000號）為受輔助宣告之人。
選定趙氏珍娜（女，民國○○○年○月○日生，身分證統一編號
：Ｚ000000000號）為受輔助宣告之人陳佩君之輔助人
。
聲請程序費用由受輔助宣告之人陳佩君負擔。
    理  由
一、聲請意旨略以：聲請人係相對人之弟媳，相對人因輕度智能
    不足，經延醫診治仍無起色，近日甚已因精神障礙或其他心
    智缺陷，致其為意思表示或受意思表示，或辨識其意思表示
    效果效果之能力，顯有不足，為此聲請對相對人為輔助之宣
    告等語，並提出診斷證明書、中華民國身心障礙手冊、戶籍
    謄本、親屬系統表等為證。
二、按對於因精神障礙或其他心智缺陷，致其為意思表示或受意
    思表示，或辨識其意思表示效果之能力，顯有不足者，法院
    得因本人、配偶、四親等內之親屬、最近一年有同居事實之
    其他親屬、檢察官、主管機關或社會福利機構之聲請，為輔
    助之宣告，民法第15條之1 第1 項定有明文。
三、本件經本院在鑑定人即臺北市立聯合醫院陽明院區精神科方
    勇駿醫師前訊問相對人，以審驗其心神狀況，相對人對於本
    院之訊問內容，雖大致可為簡單、正確之回應，惟其不能記
    憶身分證統一編號及出生年月日，亦欠缺日常生活所需之減
    法計算能力（見本院民國100 年6 月30日非訟事件筆錄）。
    另經鑑定人審酌相對人之個人史及病史，並實施理學、精神
    學、精神狀態及日常生活狀況等檢查後，據覆鑑定結論略以
    ：「一陳女（按即相對人）之精神科臨床診斷為『輕度智能
    不足』。二陳女因前項所述診斷，致其為意思表示或受意思
    表示，或辨識其意思表示效果之能力，顯有不足；其管理處
    分自己財產之能力，亦顯有不足。三陳女所患上述診斷之預
    後不佳」等語，有臺北市立聯合醫院100 年7 月5 日北市醫
    陽字第10031342500 號函附之精神鑑定報告書在卷可憑。從
    而，相對人確因精神障礙或其他心智缺陷，致其為意思表示
    、受意思表示，或辨識其意思表示效果之能力，顯有不足，
    即堪認定，故本件聲請為有理由，爰依上開規定，裁定宣告
    相對人為受輔助宣告之人。
四、次按受輔助宣告之人，應置輔助人。法院為輔助之宣告時，
    應依職權就配偶、四親等內之親屬、最近一年有同居事實之
    其他親屬、主管機關、社會福利機構或其他適當之人選定一
    人或數人為輔助人，並同時指定會同開具財產清冊之人。法
    院為前項選定及指定前，得命主管機關或社會福利機構進行
    訪視，提出調查報告及建議。輔助之聲請人或利害關係人亦
    得提出相關資料或證據，供法院斟酌。法院選定輔助人時，
    應依受輔助宣告之人之最佳利益，優先考量受輔助宣告之人
    之意見，審酌一切情狀，並注意下列事項：(一)受輔助宣告之
    人之身心狀態與生活及財產狀況。(二)受輔助宣告之人與其配
    偶、子女或其他共同生活之人間之情感狀況。(三)輔助人之職
    業、經歷、意見及其與受輔助宣告之人之利害關係。(四)法人
    為輔助人時，其事業之種類與內容，法人及其代表人與受輔
    助宣告之人之利害關係。民法第1113條之1 第1 項、同條第
    2 項準用第1111條、第1111條之1 分別定有明文。
五、本件相對人既業經為輔助之宣告，自應依上開規定，為其選
    定輔助人。查相對人無配偶或子女，其父母已歿，雖有弟弟
    陳孟弘，惟陳孟弘亦因智能不足經向本院聲請為輔助之宣告
    。又本件經依職權函囑臺北市政府社會局進行訪視後，據覆
    略以：「1.相對人表示與親戚（案姑姑）關係普通，甚少往
    來及交談，工作時會和同事閒聊，常與案弟（按即陳孟弘）
    吵架，較信任案弟媳（按即聲請人），日常生活均由案弟媳
    提供照顧，工作及生活大小事均會告訴案弟媳。2.評估內容
    ：(1)相對人經診斷為輕度智能障礙者，認知理解能力差，但
    生活自理能力尚可，並有穩定工作及收入，案弟為重度智能
    障礙，無法提供有效支持，案家僅仰賴案弟媳負責照顧，無
    其他支持系統。(2)相對人與親友互動關係薄弱，與案弟媳互
    動關係尚屬良好，最信任及喜歡則為其男友。(3)案弟媳可清
    楚說明對相對人日常生活照顧內容及方式，經與案主確認後
    無誤，惟案弟媳對於案主收入及存款未接觸且不甚了解，相
    對人對於自身戶頭存款金額亦無概念。3.建議：相對人有輕
    度智能障礙，理解力及金錢觀念差，日常生活雖可自理，但
    三餐及日常生活用品購買仍須仰賴案弟媳，相對人亦曾於會
    談中數次表示相信案弟媳及其男友說的話或代做的決定，另
    據社工員訪視觀察，案弟媳無明顯照顧不週或不利案主之行
    為」等語，有該局100 年7 月7 日北市社工字第1003840280
    0 號函附之訪查評估報告在卷可依。本院審酌上開訪視報告
    之意見，認聲請人與相對人同住，且照顧相對人之狀況佳，
    相互間之信任關係及依附關係良好，由聲請人擔任相對人之
    輔助人，尚未見有何不利益於相對人之情事。再參以相對人
    於本院調查時明白表示：我同意由聲請人擔任我的輔助人，
    負責照顧我平日的生活、就醫，並為我管理財產；我和聲請
    人的感情良好，也很相信聲請人，別人會騙我，但是聲請人
    不會騙我等語（見本院同上非訟事件筆錄），本院自應尊重
    相對人之上開意願。況輔助人之職務，依民法第15條之2 第
    1 項規定，僅在對於被輔助人之重大財產或交易行為，保留
    消極之同意權，並無積極處分被輔助人財產之權能，是難認
    本件由聲請人擔任相對人之輔助人，將有何損害相對人財產
    或權益之情形。經本院綜核以上事證，認由聲請人擔任相對
    人之輔助人，尚符合相對人之最佳利益，爰裁定如主文第 2
    項所示。
六、依民事訴訟法第624 條之1 第3 項準用第608 條第1 項規定
    ，裁定如主文。
中    華    民    國   100    年    7     月    11    日
                   家事庭  法  官  郭躍民
以上正本證明與原本無異。
如不服本裁定關於選定輔助人之部分，應於送達後十日內向本院
提出抗告狀，並繳納抗告費新臺幣1千元；其餘關於輔助宣告之部
分，不得抗告。
中    華    民    國   100    年    7     月    11    日
                          書記官  林睿亭